【裁判字號】    90,簡上,61
【裁判日期】    900621
【裁判案由】    給付管理費
【裁判全文】
臺灣臺北地方法院民事判決  九十年度簡上字第六一號
    上  訴  人  甲○○
    訴訟代理人  丙○○
    被上訴  人  富麗世界大廈管理委員會
    法定代理人  林德利
    訴訟代理人  乙○○
右當事人間請求給付管理費事件，上訴人對於中華民國八十九年十二月八日本院臺北
簡易庭八十九年度北簡字第一四四五四號第一審判決提起上訴，本院判決如左：
    主  文
原判決關於命上訴人給付超過新台幣拾捌萬貳仟肆佰陸拾元部分，暨訴訟費用之裁判
均廢棄。
右開廢棄部分，被上訴人在第一審之訴駁回。
其餘上訴駁回。
第一、二審訴訟費用由上訴人負擔百分之九十五，餘由被上訴人負擔。
    事實及理由
一、被上訴人起訴主張：上訴人為富麗世界公寓大廈之區分所有權人，其所有之房屋
    即門牌號碼台北縣清水路二一七號一樓店面，共一百零八點六一坪，現為空屋，
    依民國八十七年五月一日訂立之富麗世界大樓住戶管理規約，區分所有權人應依
    照區分所有權人會議決議，按月向管理委員會繳交管理費，其各項費用之收繳、
    支付方法並授權管理委員會訂立，是管理委員會決議管理費之收費標準，以每坪
    管理費新台幣（下同）三十五元計算，空屋以八折即二十八元計算，並經住戶大
    會同意。故上訴人每月應繳三千零四十一元，被告自八十三年七月起即未繳納管
    理費，經多次催索均無結果，自八十四年七月起至八十九年八月，累積積欠六十
    三期之管理費計十九萬一千五百八十三元。又因被上訴人不知上訴人之實際住所
    ，故未將開會通知寄至上訴人位於安和路之住處，僅將區分所有權人會議之開會
    逋知送至上訴人所有之上開店面，並加以公告。而且大廈水電是共用的，被上訴
    人有管理一樓，如設有監視器及清洗外牆等情，並聲明：駁回上訴人之上訴。
二、上訴人則以：被上訴人召開區分所有權人會議皆未通知上訴人之實際住處，未使
    上訴人有表示意見之機會，且被上訴人前任委員稱被上訴人所有之房屋不在管理
    之範圍，不用繳管理費。故上訴人應不受決議之拘束。又該屋為一樓空戶，水電
    共用，惟警衛在二樓以上，一樓監視器係於原審訴訟時始安裝，被上訴人於安裝
    前並未善盡管理之責，所以空屋應以五折計算。至被上訴人將房屋一樓旁進出中
    庭之側門鎖死，不利上訴人進出使用公共設施及防害逃生，侵害上訴人之權利，
    是被上訴人應依民法第一百八十四條負賠償損害計三十七萬七千二百七十六元，
    並以該金額與被上訴人應付之管理費加以抵銷。又本件管理費為定期給付，故依
    民法第一百二十六條，就上訴人請求超出五年之部分，主張時效抗辯。並聲明：
    （一）原判決廢棄。（二）被上訴人在第一審之訴駁回。
三、兩造不爭執之事實：
（一）上訴人為富麗世界公寓大廈之區分所有權人，其所有之房屋即門牌號碼台北縣
      清水路二一七號一樓店面，共一百零八點六一坪，管理委員會依據八十七年五
      月一日訂立之富麗世界大樓住戶管理規約之規定而決議，收費標準以每坪管理
      費三十五元計算，空屋以八折即二十八元計算，並經住戶大會同意。而上訴人
      自八十四年七月起至八十九年八月均未繳交管理費。
（二）被上訴人未將開會通知寄至上訴人位於安和路之住處，僅將區分所有權人會議
      之開會逋知送至上訴人所有之上開店面，並加以公告。
四、本件兩造所爭執之處，應在於上訴人是否因未受富麗世界大廈區分所有權會議之
    通知，及被上訴人未管理被上訴人之房屋，故不受決議之拘束，無須繳交管理費
    ？及上訴人之抵銷與時效抗辯有無理由？經查：
（一）按公寓大廈管理條例第二十八條及八十七年五月一日訂立之富麗世界大樓住戶
      管理規約（下稱住戶規約）均規定，區分所有權人會議應由召集人於開會前十
      五日以書面載明開會內容，通知各區分所有權人。但有急迫情事須召開臨時會
      者，得以公告為之；公告期間不得少於二日，惟公寓大廈管理條例就違反上開
      規定之法律效果則未加以規定。然按本條例未規定者，適用其他法令之規定，
      該條例第一條第二項定有明文，且公寓大廈之區分所有權人會議，主要係為區
      分所有建物內各區分所有權人之利害關係事項所召開，其決議，性質上係多數
      區分所有權人平行意思表示趨於一致之合同行為，而發生一定私法上之效力，
      與民法總則編社團法人為規範社員相互權利義務關而召開之總會決議，利益狀
      態類似，基於相同之法律理由，自得類推適用民法有關社團總會決議之條規定
      以資解決。次按總會之召集程序或決議方法，違反法令或章程時，社員得於決
      議後三個月內請求法院撤銷其決議，但出席社員，對召集程序或決議方法，未
      當場表示異議者，不在此限，民法第五十六條第一項定有明文。本件被上訴人
      未將開會通知寄至上訴人位於安和路之住處，僅將區分所有權人會議之開會逋
      知送至上訴人所有之上開店面，並加以公告之事實，雖為兩造所不爭執，惟考
      諸上開瑕疵，應屬於召集程序之瑕疵，依上揭說明，公寓大廈管理條例對該項
      召集程序之瑕疵，並未有任何規定，應類推適用民法第五十六條第一項之規定
      ，故有爭執之區分所有權人應訴請法院撤銷其決議，且該決議於撤銷前仍為有
      效，區分所有權人應受其拘束。而上述富麗世界大廈區分所有權人會議之決議
      既未經撤銷，依被上訴人提出之前開規約、八十九年五月二十日區分所有權人
      會議紀錄、會議出列席單位及人員附冊、八十九年八月十日之富麗世界世界公
      寓大廈管理委員會第七屆八月份委員會議，足認依八十九年五月二十日區分所
      有權人會議，由管理委員會依據住戶規約決議並經住戶大會同意，以每坪管理
      費三十五元計算，空屋以八折即二十八元計算之管理費徵收辦法，應屬有效而
      存在，不因開會通知未寄至上訴人實際住所而受影響。
（二）依住戶規約第十條第一項：「為充裕共用部分在管理上必要之經費、區分所有
      權人應遵照區分所有權人會議議決之規定向管理委員會繳交下列款項：（一）
      公共基金。（二）管理費。」及第十一條第二項：「管理費用用途如下：（一
      ）委任或編傭管理服務人之報酬。（二）共用部分、約定共用部分之管理、維
      護費用或使用償金。（三）有關共用部分之火災保險費、責任保險費及其他財
      產保險費。（四）管理組織之辦公費、電話費及其他事務費。（五）稅捐及其
      他徵收之稅賦。（六）因管理事務洽詢律師、建築師等專業顧問之諮詢費用。
      （七）其他基地及共用部分之經常管理費用。」等規定可知，上訴人只要為富
      麗世界公寓大廈之區分所有權人，未分別是否實際居住，皆有繳交管理費之義
      務，且被上訴人所收取之管理費用依上開規定係用於共用部分之管理及公共設
      施之維護，則上訴人亦自承富麗世界公寓大廈水電有共用，並設有警衛室，縱
      警衛室設於二樓，亦無礙於被上訴人有對大廈整體及共用部分管理之事實，再
      者被上訴人已考量對住戶與空戶管理之範圍有別，故於訂立收費標準時即已分
      別為每坪三十五元或二十八元為計費標準，是上訴人以被上訴人未善盡管理之
      責之抗辯即不足採。
（三）次按公寓大廈管理條例第二十七條第一項規定：公寓大廈應成立管理委員會或
      推選管理負責人。公寓大廈管理委員會對內執行公寓大廈管理事務，對外代表
      區分所有權人團體；管理委員會有一定名稱、目的、會址，且以主任委員為代
      表人（參見公寓大廈管理條例第二十七條第二項），且管理委員會以自己名義
      代公寓大廈住戶為各項交易之情形，屢見不鮮，因此公寓大廈管理條例第三十
      五條規定：管理委員會有當事人能力；管理委員會為原告或被告時，應將訴訟
      事件要旨速告知區分所有權人。是依現行公寓大廈管理條例規定，管理委員會
      雖具有訴訟當事人之能力，但因管理委員會僅為訴訟法上「非法人團體」之性
      質，自無實體法上之權利能力。而公寓大廈管理委員會並無權利能力，即不能
      享有權利，負擔義務，是當然亦不具有對侵權行為之損害，負損害賠償之責任
      之能力（即無侵權能力），最高法院八十六年度重訴字第一二二七號判決可資
      參照。是上訴人主張被上訴人將房屋一樓旁進出中庭之側門鎖死，不利上訴人
      進出使用公共設施及防害逃生，侵害上訴人之權利，被上訴人應依民法第一百
      八十四條負賠償損害計三十七萬七千二百七十六元，並以該金額與被上訴人應
      付之管理費加以抵銷等語，即無理由。
（四）又按民法第一百二十六條所謂一年或不及一年之定期給付債權，係指基於一定
      法律關係，因每次一年以下期間之經過順次發生之債權而言，此有二十八年上
      字第六○五號判例可資參照，再管理費之收取即在支付水電及公共設備維修等
      ，依住戶之合意係按月繳交，屬於不及一年之定期債權給付，依上開判例意旨
      及民法第一百二十六條之規定，本件被上訴人請求上訴人給付之管理費，其消
      滅時效為五年。查被上訴人乃於八十九年九月十八日向本院聲請對上訴人發支
      付命令，且經上訴人於八十九年九月二十八日收受，此有本院八十九年度促字
      第三五六０八號卷可證，上訴人就被上訴人所請求超出五年之管理費既為時效
      之抗辯，則依前開說明，被上訴人就超出八十四年九月至八十九年八月積欠之
      管理費共十八萬二千四百六十元（3041×60＝182460）部分之管理費請求權已
      經罹於消滅時效，上訴人自得拒絕給付。
五、綜上所述，被上訴人本於公寓大廈管理條例第二十一條及住戶規約第十條規定，
    請求上訴人給付十九萬一千五百八十三元，及自八十九年九月二十九日起至清償
    日止，按年息百分之五計算之利息，於十八萬二千四百六十元，及自八十九年九
    月二十九日起至清償日止，按年息百分之五計算之利息部分，為有理由，應予准
    許。逾此所為請求，為無理由，應予駁回。原審就超過上開應准許部分，為上訴
    人敗訴之判決，自有未洽。上訴意旨就此部分指摘原判決不當，求予廢棄改判，
    為有理由。至於上開應予准許部分，原審命上訴人給付，核無違誤，上訴意旨，
    就此部分，仍執陳詞，指摘原判決不當，求予廢棄，為無理由，應駁回其上訴。
六、據上論結，本件上訴為有理由，依民事訴訟法第四百三十六條之一第三項、第四
    百五十條、第四百四十九條第一項、第七十九條但書，判決如主文。
中      華      民      國    九十      年      六      月    二十一    日
                                      民  事  第  六  庭
                                      審  判  長  法  官  鄭純惠
                                                  法  官  郭淑貞
                                                  法  官  胡宗淦
右為正本係照原本作成
本判決不得上訴
中      華      民      國    九十      年      六      月    二十一    日
                                                  法院書記官  劉寶鈴


司法院資訊處製作；財團法人民間司法改革基金會備份。
